臺灣屏東地方法院民事判決　　　　　　　　 94年度醫字第1號
原　　　告　己○○
訴訟代理人　丙○○
複 代 理人　林德雄
被　　　告　輔英科技大學附設醫院
法定代理人　戊○○
被　　　告　乙○○
共　　　同
訴訟代理人　孔福平律師
上列當事人間請求損害賠償事件，本院於民國94年12月9 日言詞
辯論終結，判決如下：
    主      文
原告之訴及假執行之聲請均駁回。
訴訟費用由原告負擔。
    事實及理由
一、本件原告起訴請求被告給付新台幣（下同）110 萬元，及自
    民國94年8 月18日起至清償日止，按週年利率百分之6 計算
    之利息，於訴狀送達後，改為請求被告連帶給付110 萬元，
    及自94年11月12日起至清償日止，按週年利率百分之5 計算
    之利息，核屬擴張或減縮應受判決事項之聲明，依民事訴訟
    法第255條第1項第3款規定，並無不合，合先敘明。
二、原告主張：伊於92年3 月間發現懷孕，預產期為92年10月23
    日，先係在恆春基督教醫院接受產檢，繼而自92年9 月間起
    改在被告輔英科技大學附設醫院（以下簡稱輔英醫院）接受
    產檢，由被告輔英醫院僱用之醫師即被告乙○○負責產檢工
    作。嗣於92年10月22日，伊發現陰道出血，立即前往醫院向
    被告乙○○說明並請求住院待產，惟為被告乙○○所拒，迨
    92年10月27日，伊再發生3 次陰道出血之現象，且出現咖啡
    色濃稠狀之分泌物，頗不尋常，遂前往醫院詢問被告乙○○
    胎兒是否正常，被告乙○○告以尚無產兆，要伊返家等待，
    詎伊於92年10月29日再至醫院複診，竟發現胎兒已死於腹中
    ，乃轉至長庚紀念醫念高雄分院施行手術取出已死之胎兒。
    被告乙○○身為醫師，負責伊之產檢工作，未盡其應有之注
    意義務，既未檢查發現胎盤嚴重鈣化，已危及胎兒之安全，
    因而未即時催生或予以剖腹生產，且對伊所述陰道出血之危
    險警訊，亦未加理會，以查明原因並採取必要之處置，以致
    伊之胎兒尚未出生即死於腹中，顯難謂無過失，被告乙○○
    於93年3 月29日在屏東縣枋山鄉調解委員會調解時，復坦承
    其有醫療上之疏失，被告乙○○自應對伊負侵權行為責任，
    被告輔英醫院則應負僱用人責任，爰依侵權行為之法律關係
    ，請求被告連帶賠償伊慰撫金110 萬元並給付法定遲延利息
    等情，並聲明：(一)被告應連帶給付原告110 萬元，及自94年
    11月12日起至清償日止，按週年利率百分之5 計算之利息。
    (二)原告願供擔保，請准宣告假執行。
三、被告則以：本件在產檢過程中，原告並未曾向被告乙○○提
    及其下體出血或出現咖啡色濃稠狀之分泌物，亦未曾要求住
    院，被告乙○○在屏東縣枋山鄉調解委員會調解時亦不曾承
    認有醫療疏失。又本件於刑事偵查中，經檢察官囑託行政院
    衛生署醫事審議委員會鑑定結果，認為被告乙○○在產檢過
    程中並無醫療疏失，檢察官亦已對被告乙○○為不起訴處分
    確定，自難謂被告乙○○應負何過失之責，且本件胎兒之死
    因至今不明，尤難認為其死亡與被告乙○○之作為或不作為
    間有相當因果關係。原告依侵權行為之法律關係，請求被告
    輔英醫院、乙○○連帶給付110 萬元本息，非有理由等語，
    資為抗辯，並聲明：(一)原告之訴及假執行之聲請均駁回。(二)
    如受不利之判決，被告願供擔保請准宣告免為假執行。
四、經查：原告於92年3 月間發現懷孕，先在恆春基督教醫院接
    受產檢，自92年9 月間起則改在被告輔英醫院接受產檢，並
    由被告輔英醫院僱用之醫師即被告乙○○負責產檢工作，其
    預產期為92年10月23日，詎預產期經過後，原告仍未生產，
    且於92年10月29日再至被告輔英醫院檢查，竟發現胎兒已無
    心跳而死亡，原告乃轉至長庚紀念醫院高雄分院，於當晚7
    時50分許施行剖腹手術將已死之胎兒取出。原告認為被告乙
    ○○涉有業務過失致重傷罪嫌，對被告乙○○提出告訴，惟
    經臺灣屏東地方法院檢察署檢察官為不起訴處分，並經臺灣
    高等法院高雄分院檢察署檢察長駁回原告之再議，而告確定
    各事實，為兩造所不爭執，並有孕婦健康手冊、臺灣屏東地
    方法院檢察署93年度偵字第2234號檢察官不起訴處分書及臺
    灣高等法院高雄分院94年度上聲議字第217 號處分書各1 件
    在卷可稽，復經本院調閱上開刑事偵查卷宗查明無誤，堪信
    為實在。
五、本件兩造之爭點為：1.被告乙○○是否有過失而應負侵權行
    為責任？2.原告請求賠償之項目是否於法有據？暨其請求賠
    償之金額是否過高？茲論述如下：
  (一)查原告於92年10月29日轉往長庚紀念醫院高雄分院手術取出
    已死之胎兒，由其夫丙○○簽署分娩手術同意書，在該同意
    書背面印有分娩手術說明，其中第18條記載：「在待產中有
    3/1000～6/1000的機會突然發生不明原因的胎死腹中」（見
    92年度發查字第1148號卷第27頁背面），核與被告乙○○在
    偵查中供稱：「依美國文獻，在一般自然產的情況下，在預
    產期前後一星期死產的機率的（是）千分之五」等語，大致
    相符，堪信尚屬非虛。且既謂係突然發生不明原因的胎死腹
    中，可見乃無法藉由產檢發現並加以預防。
  (二)原告主張其於92年10月22日至27日間，曾向被告乙○○敘明
    下體出血並出現咖啡色濃稠狀之分泌物，且曾向被告乙○○
    要求安排住院待產一節，為被告所否認，對此原告並不能舉
    證加以證明，已難採信。又原告於檢察官偵查中曾供稱：「
    （92年10月29日前）有疼痛，但時間都還拉的（得）蠻長的
    ，沒有密集的陣痛，沒有出血，只有一些咖啡色的分泌物」
    等語（見92年度發查字第1148號卷54頁），已明確表示沒有
    出血，且既云一些咖啡色的分泌物，其措辭顯非描述有出血
    現象，原告於本件作不同之主張，益難採信。
  (三)原告主張被告乙○○於93年3 月29日在屏東縣枋山鄉調解委
    員會調解時曾坦承本件其有醫療疏失云云，亦為被告所否認
    ，原告雖舉證人即調解委員丁○○、甲○○為證，惟證人丁
    ○○證稱：「被告乙○○有提到他有疏失的地方，並說要回
    去與院長商量再決定」，又證稱：「被告乙○○是說他如果
    有疏失的話，也只能夠補償，而且金額不會太大，並說還要
    回去與院長商量」（見本院卷第56頁），其證詞閃爍，前後
    不一，自不足為有利於原告之認定。而證人甲○○則證稱：
    「原告方面要求賠償600 萬元，被告乙○○說他如果有過失
    ，補償的金額也沒有這麼高」、「（問：被告乙○○並沒有
    明確承認他有醫療疏失？）是的」（見本院卷第70頁）。原
    告指稱被告於調解時曾坦承有醫療疏失云云，要係出於誤解
    ，自無足取。
  (四)證人即為原告進行手術取出死產之醫師藍國忠於檢察官偵查
    中證稱：「（問：剖腹前有無確實檢查她胎死的原因？）沒
    有辦法知道。一般是臍繞頸，本件並沒有這種情形，真正的
    死因要（解）剖後，透過病理解剖才會知道，本件有向家屬
    建議，但家屬不接受，所以沒有做病理解剖」、「（問：有
    無發現胎盤鈣化的情形？）本件剖腹後，用目視測示並沒有
    發現鈣化，另外胎盤有做病理解剖，也沒有發生有鈣化情形
    ，在剖腹前後，病患都有問到這方面的問題，我有向她解釋
 　 ，這並沒有什麼重要關連，胎盤鈣化是超音波檢查的名詞，
    在整個懷孕過程並沒有特別的重要意義，一般足月生產，產
    婦的胎盤都會有鈣化的情形」、「（問：本件剖腹後，從外
    觀可否看出胎兒死亡原因？）無法看出，本件有抽取胎兒的
    血液，看有沒有病毒感染，但也沒有發現，所以本件真正死
    亡原因仍不明」等語（見92年度發查字第1148號卷第122 頁
    ）。依此，本件原告懷孕既已屆預產期而業已足月，胎盤鈣
    化之情形在所難免，而依證人藍國忠所證，又難認本件確有
    胎盤鈣嚴重鈣化而危及胎兒安全之情形，則原告指稱被告乙
    ○○疏於檢查注意胎盤是否鈣化以致胎兒未及出生即死於腹
    中，即屬乏據。
  (五)本件經檢察官囑託行政院衛生署醫事審議委員會鑑定，其鑑
    定意見略謂：「本案例在92年5 月7 日（懷孕16週0 天）所
    做超音波檢查結果和預產期推算的週數相符合，因此其預產
    期是92年10月23日無誤，此其一。另外，在92年10月27日（
    懷孕40週4 天）的超音波檢查和胎心音檢查是正常，根據19
    97年美國婦產科醫師學院對於過期妊娠處理的建議為產前胎
    兒健康監測應該在過其妊娠滿42週時才開始做。因為當時陳
    女懷孕為40週4 天並沒有超過42週所以沒有催生的必要，所
    以乙○○醫師在產檢過程中，無醫療疏失」（見93年度偵字
    第2234號卷第10頁所附鑑定書）。其結論與前述說明相吻合
    ，自堪採納。此外，本件原告復未能舉證證明被告乙○○有
    何過失，自難令其負何侵權行為責任，從而本件亦無令被告
    輔英醫院負僱用人責任之餘地。
六、綜上所述，本件原告依侵權行為之法律關係，請求被告連帶
    給付110 萬元，及自94年11月12日起至清償日止，按週年利
    率百分之5 計算之利息，非有理由，應予駁回。又本件原告
    之訴既經駁回，其假執行之聲請已失所附麗，應併駁回之。
七、本件事證已臻明確，兩造其餘攻擊防禦方法，於判決結果不
    生影響，爰不一一論述，併此敘明。
八、據上論結，本件原告之訴為無理由，依民事訴訟法第78條，
    判決如主文。
中　　華　　民　　國　　94　　年　　12　　月　　16　　日
                  民事第二庭    法　官　春生
正本係照原本作成。
如對判決上訴，須於判決送達後20日內向本院提出上訴狀，其未
表明上訴理由者，應於提出上訴後20日內向本院補提理由書狀（
均須按他造當事人之人數附繕本）。
                                書記官　洪榮華
中　　華　　民　　國　　94　　年　　12　　月　　16　　日
